臺灣基隆地方法院刑事判決　　　　　　　 95年度訴字第895號
公　訴　人　臺灣基隆地方法院檢察署檢察官
被　　　告　庚○○
選任辯護人　林聖彬律師
上列被告因違反槍砲彈藥刀械管制條例等案件，經檢察官提起公
訴（95年度偵字第3484號），本院判決如下：
    主  文
庚○○未經許可，持有手槍，處有期徒刑貳年拾月，併科罰金新
台幣捌萬元，罰金如易服勞役以新台幣壹仟元折算壹日，扣案之
制式半自動手槍壹枝（含彈匣壹個，槍枝管制編號0000000000號
）、霰彈玖顆、制式子彈肆顆、土造子彈陸顆，均沒收；又以加
害生命、身體之事，恐嚇他人致生危害於安全，處有期徒刑伍月
；又以加害生命、身體之事，恐嚇他人致生危害於安全，處有期
徒刑伍月；應執行有期徒刑參年陸月，併科罰金新台幣捌萬元，
罰金如易服勞役以新台幣壹仟元折算壹日，扣案之制式半自動手
槍壹枝（含彈匣壹個，槍枝管制編號0000000000號）、霰彈玖顆
、制式子彈肆顆、土造子彈陸顆，均沒收。
    事  實
一、(一)庚○○明知未經許可，不得持有可發射子彈具有殺傷力之
    槍枝及子彈，竟仍於民國88年間某日，在臺北市某不詳地點
    ，以新臺幣30萬元之代價，向綽號「阿光」（真實姓名年籍
    不詳）之成年男子，購買美國SMITH&WESSON廠915型口徑9mm
    之制式半自動手槍1枝（含彈匣1個，槍枝管制編號00000000
    00號），綽號「阿光」之男子並贈送霰彈9顆、制式子彈10
    顆及土造子彈6顆予庚○○，庚○○即將前開槍枝及子彈藏
    放於臺北市○居街4號8樓之住處，而未經許可持有槍枝及子
    彈。(二)庚○○嗣於95年6月25日凌晨1時許，偕同不知情之友
    人甲○○、丁○○前往戊○○所經營，設於基隆市○○街78
    號「港都卡拉OK」店，向戊○○索討積欠丁○○之債務，其
    間適有多名姓名年籍不詳之年輕人進入該店消費，庚○○誤
    認該等年輕人係戊○○找來助陣，竟離開該店至其所駕駛之
    車號7D─3317號自用小客車上，取出前開手槍及制式子彈3
    顆後回到該店，並基於恐嚇之犯意，朝天花板擊發1槍，即
    對前開年輕人說「你們想怎樣」後，又接續朝天花板擊發1
    槍，再以槍指向戊○○，對戊○○說「要不要講清楚」，再
    接續持槍朝天花板擊發1槍，以此加害生命、身體之事恫嚇
    在場之數名年輕人及店主戊○○，致其等心生畏懼，足生危
    害於安全（所涉毀損罪嫌，未據告訴）。(三)庚○○復於95年
    7月7日凌晨3時許，與其妻丙○○至設於基隆市○○路107號
    「中國城酒店」第203號包廂內飲酒作樂，並叫來店內女服
    務生黃筱婷、朱立、沈雅萍、簡嘉瑤作陪，席間丙○○要求
    女服務生跳舞助興，庚○○不滿丙○○之舉，乃與丙○○發
    生口角衝突，其一時氣憤，竟基於恐嚇之犯意持前開手槍及
    子彈，朝天花板以制式子彈擊發3槍後離開現場（所涉毀損
    罪嫌，未據告訴），致在上開包廂內之上開人員心生畏懼。
    嗣經警據報先後前往現場蒐證，並依在上開卡拉OK店內之酒
    杯上採得之指紋鑑定結果，以及上開酒店店家提供之監視錄
    影畫面，得知庚○○涉有重嫌後，即於95年7月31日晚上10
    時30分許，持本院所核發之搜索票及台灣基隆地方法院檢察
    署檢察官核發之拘票，前往庚○○位於臺北市○○區○居街
    4號8樓將其拘提到案，並在該址內搜索扣得霰彈子彈9顆及
    土造子彈6顆，再循庚○○之供述並偕同其前往臺北市○○
    路255號前，自庚○○所有而停放在該址前路旁之上開自用
    小客車內，起出前開手槍及歷次擊發所餘之制式子彈4顆，
    而查悉上情。
二、案經基隆市警察局第二分局報告臺灣基隆地方法院檢察署檢
    察官偵查起訴。
    理  由
一、訊據被告庚○○對於上開事實坦承不諱，核與證人戊○○、
    乙○○、宋碩翰、丙○○、黃筱婷於警詢之證述及證人戊○○、丙○○、黃筱婷於偵訊時結證所述情節大致相符（至證
    人丁○○之警、偵訊證詞均否認被告、甲○○與伊共同至「
    港都卡拉OK」店幫忙伊向戊○○討債云云，則非惟與被告自
    白情節不符，亦與證人戊○○、乙○○之警、偵訊證詞相左
    ，不足採信）；而本案係經警據報而先後前往現場蒐證，經
    比對在「港都卡拉OK」店內酒杯上採得之指紋及查看「中國
    城酒店」提供現場監視錄影畫面後，得知被告係開槍之涉嫌
    人，乃持本院核發之搜索票至被告上開居所搜索，因而循線
    起出上開槍彈等情，亦據證人即基隆市警察局第二分局偵查
    佐李玉山於本院審理時證述明確，且有內政部刑事警察局96
    年6月29日刑紋字第0950093810號鑑驗書1份存卷足憑。其次
    ，扣案之上開槍彈經送驗結果，制式手槍1枝（含彈匣1  個
    ）係美國SMITH&WESSON廠915型口徑9mm（9×19mm）之制式
    半自動手槍（槍枝管制編號為0000000000號），機械性能良
    好，可擊發同口徑制式子彈，具殺傷力；制式子彈4顆，係
    口徑9mm制式子彈，均具殺傷力；霰彈子彈9顆，係12GAUGE
    之制式霰彈，均具殺傷力；土造子彈6顆，係具直徑約8.97
    mm金屬彈頭之土造子彈，經採樣2顆試射，可擊發，具殺傷
    力等情，有內政部警政署刑事警察局95年9月18日刑鑑字第
    0950115951號槍彈鑑定書1份在卷可稽，是被告所持有之上
    開槍彈係屬具有殺傷力之手槍及子彈一節，殆無疑義。再者
    ，上開「港都卡拉OK」現場確經警尋獲彈殼2個及彈頭碎片1
    個，經送驗結果，該等彈殼均認係已擊發之口徑9mm  （9×
    19mm）制式彈殼，且均係由同一槍枝所擊發；而該彈殼2個
    及彈頭碎片1個，其來福線特徵與彈底特徵紋痕均相符合，
    認均係由上開制式半自動手槍（槍枝管制編號為0000000000
    號）所擊發等情，則有內政部警政署刑事警察局95年8 月15
    日0000000000號槍彈鑑定書、95年11月15日刑鑑字第095016
    6791號函各1份及上開卡拉OK店現場蒐證照片14張附卷足考
    ，而依上開2份槍彈鑑定書所載扣得之上開制式手槍及制式
    子彈4顆，與現場遺留之彈殼之口徑均屬一致，彈殼復均為
    同一槍枝所擊發，足信被告確有持上開制式手槍及制式子彈
    ，在上開「港都卡拉OK」內擊發之舉無訛。況且，被告所持
    有之上開制式手槍外型與真實手槍無異，一般人乍見之下均
    可對該手槍內已裝填子彈，具有殺傷力，若予以擊發，將可
    導致物品穿透碎裂、身體受有重傷，甚或人命喪失之危害安
    全結果有所認識，亦會因之心生畏懼等情，要屬公眾週知之
    事實，被告對此自難諉為不知，遑論其於上開「港都卡拉OK
    」、「中國城酒店」內已實際擊發而展現上開手槍及子彈之
    殺傷力。據此，被告持上開手槍及子彈在上開「港都卡拉OK
    」、「中國城酒店」內任意接續擊發並口出如事實欄一所載
    之言語之舉，自可評價為以加害他人生命、身體、財產之事
    而恐嚇他人致生危害於安全之行為，證人即被害人戊○○更
    於警詢指稱當時會害怕，而證人黃筱婷則於警詢證稱其因害
    怕而不敢報警一節，更與常情無違。此外，復有搜索票、搜
    索扣押筆錄暨扣押物品目錄表各1份及監視錄影畫面翻拍照
    片4張、上開酒店現場蒐證照片12張在卷可按，是被告之自
    白與事實相符，本案事證明確，其犯行洵堪認定。
二、核被告所為，係犯槍砲彈藥刀械管制條例第7條第4項之未經
    許可持有手搶罪、同條例第12條第4項之未經許可持有子彈
    罪、刑法第305條之恐嚇危害安全罪（事實欄一(二)之部分）
    、刑法第305條之恐嚇危害安全罪（事實欄一(三)之部分；起
    訴書及檢察官論告書似均漏未對被告所犯如事實欄一(三)之恐
    嚇犯行加以評價，然起訴書既已記載該犯罪事實並亦論引法
    條，則仍不礙本院對該犯行之評價）。被告一行為同時非法
    持有前開之手槍及子彈，為想像競合犯，應依刑法第55條之
    規定，從一重之未經許可持有手槍罪處斷。又其於上開「港
    都卡拉OK」、「中國城酒店」內以一持槍擊發子彈之犯行同
    時恐嚇上開在場之多數被害人，各為同種想像競合犯，各從
    一恐嚇危害安全罪處斷。被告經本院依職權送行政院衛生署
    基隆醫院作精神鑑定，該院精神鑑定報告書結論認為「．．
    ．個案為酒精性幻覺症、藥物性幻覺症併精神官能性憂鬱症
    患者，由於其犯行並非出自於症狀之直接作用，亦非受症狀
    之不可能抗拒影響，故論定個案犯案當時未達心神喪失狀態
    。然個案長期酗酒、濫用多種藥物，到後來即使停用藥物，
    仍持續有幻聽、關係意念，這使得個案變的多疑、易怒、行
    為暴躁、極端，嚴重影響其對事情的判斷與衝動控制，．．
    ．，加上案妻描述，個案犯案前後猜疑心重，不但懷疑她不
    忠也常常無故跟她口角，故推定個案之症狀已經影響其思辨
    能力、衝動控制與對社會性事物的判斷，故論定個案犯案當
    時已達精神耗弱之程度。」有該份精神鑑定報告書在案可稽
    ，是被告既在作案時有精神耗弱之情形，其如事實欄一(三)之
    恐嚇罪、持有手槍罪，自應依修正刑法第19條第2項之規定
    減輕其刑；又修正前與修正後之刑法第19條第2項僅係文字
    之修正，法律效果要無不同，然修正後該條第3項規定「前
    二項規定，於因故意或過失自行招致者，不適用之。」故仍
    以修正前刑法第19條第2項之規定對被告為有利，依刑法第2
    條第1項前段規定，被告如事實欄一(二)之恐嚇罪應依修正前
    刑法第19條第2項之規定減輕之。再按未經許可，無故持有
    槍、彈罪，其持有之繼續，為行為之繼續，至持有行為終了
    時（被告持有槍彈之最後時間係95年7月31日晚上10時30分
    許，該時已在修正刑法實施後、修正槍砲彈藥刀械管制條例
    實施後），均論為一罪，不得割裂。若持有之後，以之犯他
    罪，兩罪間之關係如何，端視開始持有之原因為斷，如早已
    非法持有槍、彈，後另起意犯罪；或意圖犯甲罪而持有槍、
    彈，卻持以犯乙罪，均應以數罪併罰論處；必因意圖犯某罪
    而持有槍、彈，嗣後果持之以犯該罪，兩罪間始有牽連犯之
    適用（最高法院90年度臺上字第3270號判決意旨參看）。查
    被告自88年間某日起，即已非法持有前開扣案之手槍及子彈
    ，嗣於95年6月25日，為他人催討而處理債務過程中，始持
    之觸犯前開恐嚇危害安全罪等情，已如前述，顯見被告持有
    扣案槍、彈之初，並無犯恐嚇危害安全罪之意圖，從而被告
    所犯上開持有手槍罪與上開二恐嚇危害安全罪間，犯意各別
    ，行為互殊，應予分論併罰。爰審酌被告非法持有槍彈時間
    甚長，且僅因債務糾紛及心情不佳，即於他人店內持槍射擊
    天花板，對於社會治安及他人生命、身體均構成嚴重威脅，
    惡性非輕，惟犯後坦承犯行，並於遭警拘捕到案後自動告知
    警方槍彈藏放處所，顯有悔意之態度及所持有槍彈數量等一
    切情狀，量處如主文所示之宣告刑，並就未經許可持有手槍
    罰金刑部分諭知易服勞役之折算標準；又依刑法第51條定應
    執行刑時，「裁判確定前犯數罪，其中一罪在新法施行前者
    ，亦同（即亦應為新舊法比較）。」最高法院95年5月23日
    第8次刑事庭會議決議可資參照，被告犯前開三罪，其中如
    事實欄一(二)之恐嚇罪係於95年7月1日之前犯之，而刑法第51
    條業於民國94年1月7日修正公布，並於95年7月1日施行，修
    正前刑法第51條規定：「數罪併罰，分別宣告其罪之刑，依
    左列各款定其應執行者：」其中第5款規定：「宣告多數有
    期徒刑者，於各刑中之最長期以上，各刑合併之刑期以下，
    定其刑期。但不得逾二十年。」修正後刑法第51條第5款規
    定：「宣告多數有期徒刑者，於各刑中之最長期以上，各刑
    合併之刑期以下，定其刑期。但不得逾三十年」比較結果，
    修正後刑法並非較有利於被告，依刑法第2條第1項前段之規
    定，仍應依修正前刑法第51條第5款，定其應執行之刑。扣
    案之制式半自動手槍1枝（含彈匣1個，槍枝管制編號000000
    0000號）、霰彈9顆、制式子彈4顆、土造子彈6顆，均為違
    禁物，應依刑法第38條第1項1款規定宣告沒收；已試射之土
    造子彈2顆其餘扣案物品均非違禁物，亦與犯案無關，爰不
    宣告沒收。末以，被告所犯事實欄一(二)之刑法第305條之罪
    規定有罰金刑，該條係72年6月26日以前修正之刑法條文，
    該條項之罰金刑，按罰金罰鍰提高標準條例第1條前段之規
    定，提高（以銀元計）至十倍，而按95年6月24日修正公布
    、自95年7月1日施行之刑法施行法第1條之1第2項前段之規
    定，該條項之罰金刑，提高（以新台幣計）至卅倍，二者經
    適用後之罰金刑提高規定並無不同，故被告如事實欄一(二)之
    恐嚇罪之法條應逕依罰金罰鍰提高標準條例第1條前段之規
    定以提高罰金刑，而被告如事實欄一(三)之恐嚇罪之法條，則
    應依刑法施行法第1條之1第2項前段規定提高罰金刑。修正
    刑法第33條第5款規定罰金刑係新台幣1000元以上，以百元
    計算之，而修正前該條款規定罰金刑係銀元1元以上，二者
    比較，以修正前該條款較有利於被告如事實欄一(二)之恐嚇罪
    ，然本案並無宣告被告罰金刑，是自毋庸比較該條修正前後
    之規定以適用之。又被告所犯如事實欄一(二)之恐嚇罪之法條
    有罰金刑，而該罪又有上開減輕情形，依修正刑法第67條規
    定，罰金刑之最高度及最低度同加減之，而依修正前刑法第
    68條之規定，罰金刑僅加減最高度，二者比較，修正刑法第
    67條有利於被告，自應適用修正刑法第67條之規定。
據上論斷，應依刑事訴訟法第299條第1項前段，槍砲彈藥刀械管
制條例第7條第4項、第12條第4項，刑法第11條前段、第2條第1
項、第305條、第55條、修正前後第19條第2項、第42條第3項、
修正前第51條第5款、第38條第1項1款，罰金罰鍰提高標準條例
第1條前段，現行法規所定貨幣單位折算新台幣條例第2條，刑法
施行法第1條之1，判決如主文。
本案經檢察官己○○到庭執行職務
中　　華　　民　　國　　96　　年　　3 　　月　　22　　日
                  刑事第四庭審判長法    官　鄭景文
                  　　　　　　　　法　　官　林淑鳳
                  　　　　　　　　法　　官  曾雨明
以上正本證明與原本無異。
如不服本判決應於收受本判決後10日內向本院提出上訴書狀，其
未敘述上訴理由者，並得於提起上訴後10日內向本院補提理由書
狀（均須按他造當事人之人數附繕本。）「切勿逕送上級法院」
中　　華　　民　　國　　96　　年　　4 　　月　　4 　　日
                                  書 記 官  王靜敏
附錄法條：
槍砲彈藥刀械管制條例第7條第4項
未經許可，製造、販賣或運輸火砲、肩射武器、機關槍、衝鋒槍
、卡柄槍、自動步槍、普通步槍、馬槍、手槍或各類砲彈、炸彈
、爆裂物者，處死刑、無期徒刑或7年以上有期徒刑；處徒刑者
，併科新台幣3千萬元以下罰金。
未經許可，轉讓、出租或出借前項所列槍砲、彈藥者，處無期徒
刑或 5 年以上有期徒刑，併科新台幣 1 千萬元以下罰金。
意圖供自己或他人犯罪之用，而犯前二項之罪者，處死刑或無期
徒刑；處徒刑者，併科新台幣 5 千萬元以下罰金。
未經許可，持有、寄藏或意圖販賣而陳列第 1 項所列槍砲、彈藥
者，處 5 年以上有期徒刑，併科新台幣 1 千萬元以下罰金。
第 1 項至第 3 項之未遂犯罰之。
槍砲彈藥刀械管制條例第12條第4項
未經許可，製造、販賣或運輸子彈者，處1年以上7年以下有期徒
刑，併科新台幣500萬元以下罰金。
未經許可，轉讓、出租或出借子彈者，處 6 月以上 5 年以下有
期徒刑，併科新台幣 300 萬元以下罰金。
意圖供自己或他人犯罪之用，而犯前二項之罪者，處 3 年以上
10 年以下有期徒刑，併科新台幣 700 萬元以下罰金。
未經許可，持有、寄藏或意圖販賣而陳列子彈者，處 5 年以下有
期徒刑，併科新台幣 300 萬元以下罰金。
第 1 項至第 3 項之未遂犯罰之。
中華民國刑法第305條
（恐嚇危害安全罪）
以加害生命、身體、自由、名譽、財產之事，恐嚇他人致生危害
於安全者，處2年以下有期徒刑、拘役或3百元以下罰金。
